臺灣高等法院臺中分院刑事判決　　96年度上重更(一)字第40號
上　訴　人
即　被　告　庚○○
選任辯護人　周黛婕律師
上列上訴人因毒品危害防制條例案件，不服臺灣臺中地方法院中
華民國95年12月20日第一審判決（民國95年度重訴字第1520號，
起訴及移送併辦案號：臺灣台中地方法院檢察署民國95年度偵字
第12546、19427號、95年度偵緝字第624號），提起上訴，本院
判決如下：
    主      文
原判決撤銷。
庚○○共同運輸第一級毒品，處無期徒刑，褫奪公權終身；扣案
第一級毒品海洛因共捌包（其中肆包合計淨重壹壹壹柒點捌參公
克、肆包合計淨重壹貳肆伍點肆柒公克），均沒收銷燬之；毒品
外包裝捌只及如附表編號一至三所示之物，均沒收。
    犯罪事實
一、庚○○明知海洛因係毒品危害防制條例第2條第2項第1款所
    規定之第一級毒品，且為懲治走私條例「公告管制物品項目
    及其數額」甲類第4款所定管制進出口之物品，不得非法運
    輸或私運進口；詎庚○○竟與乙○○（另經原審院以94年度
    重訴字第1934號判決，判處無期徒刑，褫奪公權終身；經本
    院判決後，由最高法院發回本院更審審理中）、甲○○（綽
    號「小劉」，經本院以95年上重訴字第19號判決，判處有期
    徒刑14年，褫奪公權8年確定）、吳金龍（綽號「金龍」，
    另經原審院以95年度重訴字第2277號判決，判處有期徒刑13
    年，尚未確定）等人，於民國（下同）94年2月底、3月初在
    台中市○○路上之上海灘泡沫紅茶店，為牟私利，共同謀議
    自香港地區以將毒品海洛因綁在身上夾帶闖關方式，運輸管
    制物品第一級毒品海洛因來台，而共同基於運輸及私運第一
    級毒品海洛因進口之犯意聯絡，庚○○、甲○○、吳金龍3
    人議定由乙○○負責出面尋找願意前往香港地區夾帶毒品海
    洛因進口之人頭及辦理台灣出關手續，再由甲○○前去香港
    接應，庚○○則於人頭入境台灣時前往接機之分工方式進行
    運輸毒品海洛因之計劃。謀議既定，即由庚○○先指示乙○○出面尋找願意前往香港地區夾帶毒品海洛因進口之人，乙○○遂於94年3月初某日，透過張瑞煌（經檢察官不起訴處
    分）認識己○○（另經原審院以94年度重訴字第1934號判決
    ，判處有期徒刑12年確定）、丁○○（另經本院以96年度上
    重更二字第9號判決，判處有期徒刑12年確定）2人，且庚○○以化名「小李」自稱，乙○○對己○○、丁○○2人以化
    名「小陳」自稱，告以可提供前往香港來回機票及食宿等相
    關費用，並分別以新台幣（下同）至少5萬元不等之代價，
    約定由己○○、丁○○前往香港地區以夾帶闖關方式，運輸
    管制物品進口，己○○、丁○○2人應允後，遂由庚○○出
    資，並由丁○○將辦理護照所需之相片、身分證及退伍令等
    文件，己○○則將護照影本，分別交付予乙○○，再由庚○○洽商聯成旅行社之不知情承辦人員林玲珍代辦香港簽証及
    購買機票事宜，庚○○並留下「鄧先生0000000000號行動電
    話」予林玲珍聯絡，事後庚○○告知乙○○前往臺中市○○
    路278號聯誠旅行社，乙○○化名「陳先生」前往該旅行社
    ，代為申辦丁○○之護照、香港簽證及購買中華航空股份有
    限公司（下稱中華航空公司）CI-613號班次機票，及代為申
    辦己○○之香港簽證，嗣辦妥後亦由乙○○（於同年3月18
    日早上）前往向林玲珍任職之聯成旅行社取件。俟相關簽證
    及機票等出、入國所需之文件辦妥後，隨即於94年3月17日
    晚上某時，由乙○○駕駛車牌號碼不詳之福斯廂型車前往嘉
    義搭載己○○、丁○○及張瑞煌，同日晚上前往臺中市麗晶
    酒店住宿，翌日（18日）上午再由乙○○駕車搭載己○○、
    丁○○及張瑞煌前往桃園中正國際機場，並於途中交付己○○門號000000 0000動電話1支（用戶名稱：ＱＵＡＮ　ＴＨ
    Ｉ　ＨＡＮＧ，93年9月5日起租用開通，含晶片卡1張），
    及前往臺中市不詳手機行辦理門號0000000000號行動電話1
    支（用戶名稱：丁○○，94年3月18日租用開通，含晶片卡1
    張），並交付丁○○使用，丁○○並攜帶自己所持用之門號
    0000000000號行動電話1支（含晶片卡1張），分供與乙○○
    及前往香港後與在香港接應之甲○○聯絡使用，及在桃園中
    正國際機場，由乙○○代庚○○轉交己○○、丁○○每人各
    2千餘元港幣（即新台幣1萬元所換得者），供2人前往香港
    花費之用。且為避免查緝，並要求己○○、丁○○搭乘不同
    航次之班機前往香港。吳金龍則指示甲○○前往香港地區等
    候接應丁○○與己○○，且吳金龍先行於94年3月17日前往
    香港地區，並向甲○○所介紹之香港地區毒梟綽號「阿雪」
    之男子，販入重約1117.83公克及1245.47公克之海洛因毒品
    。丁○○即於同日下午2時10分許，搭乘中華航空公司CI-61
    3號班次班機前往香港地區；己○○旋於同日下午3時許，搭
    乘中華航空公司CX-565號班次班機前往香港地區；2 人於抵
    達香港後，即由甲○○安排進住香港晶華酒店第1032號房，
    並付清住宿費用，2人即在香港地區旅遊。迄同年3月20日下
    午，甲○○即攜帶第一級毒品海洛因8包，前往香港晶華酒
    店第1032號房，要求己○○、丁○○2人，分別以將第一級
    毒品海洛因各4包，以膠帶、紗布綑綁、黏貼在渠等身上之
    方式，夾帶第一級毒品海洛因搭機回台，此時己○○、丁○○均已知悉渠等所欲運輸進口至臺灣地區之管制物品係海洛
    因，為毒品危害防制條例第2條第2項第1款所規定之第一級
    毒品，且為懲治走私條例「公告管制物品項目及其數額」甲
    類第4款所定管制進出口之物品，然因當時已身處香港地區
    ，為求迅速回臺，竟與乙○○、庚○○、甲○○、吳金龍等
    人共同基於運輸及私運第一級毒品海洛因進口之單一犯意聯
    絡，由甲○○將第一級毒品海洛因其中4包（淨重1117.83公
    克、空包裝重687.20公克、純度百分之92.78、純質淨重103
    7.12公克）以膠帶及紗布1條（均未扣案）分別綑綁在己○○之後背、左、右小腿；將第一級毒品海洛因另4包（淨重
    1245.47公克、空包裝重777.88公克、純度百分之92.78、純
    質淨重1155.55公克）以膠帶及紗布1條（均未扣案）分別綑
    綁在丁○○之後背、左、右小腿。綑綁、黏貼事畢，即由甲○○與己○○、丁○○一起搭車前往機場，且為降低遭查緝
    之風險，刻意安排己○○、丁○○2人搭乘不同班機接續返
    回台灣；嗣己○○於同日晚上8時許，自香港地區搭乘國泰
    航空公司CX-464號班次班機回臺，丁○○則於同日晚上9時
    許，自香港地區搭乘中華航空公司CI-618號班次班機回臺；
    2 人先後於同日晚上10時許、11時許抵達桃園中正國際機場
    ，己○○、丁○○即以此將第一級毒品海洛因綑綁在身上夾
    帶闖關之方式，運輸第一級毒品進口入境。嗣己○○於同日
    晚上11時許，在桃園中正國際機場第一航廈入境檢查室，為
    警會同中部地區巡防局臺中機動查緝隊、航空警察局安全檢
    查隊、財政部臺北關稅局當場查獲，並扣得其所運輸入境之
    第一級毒品海洛因4包（淨重1117.83公克、空包裝重687.20
    公克、純度百分之92.78、純質淨重1037.12公克）及乙○○
    所交付供本案犯罪聯繫使用之門號0000000000號行動電話1
    支（NOKIA廠牌、序號：000000000000000號、含晶片卡1張
    ）等物。丁○○於同日晚上11時20分許，在桃園中正國際機
    場第一航廈入境檢查室，為警會同中部地區巡防局臺中機動
    查緝隊、航空警察局安全檢查隊、財政部臺北關稅局當場查
    獲，並扣得其所運輸入境之第一級毒品海洛因4包（淨重124
    5.47公克、空包裝重777.88公克、純度百分之92.78、純質
    淨重1155.55公克）及乙○○所交付供本案犯罪聯繫使用之
    門號0000000000號行動電話1支（NOKIA廠牌、序號：000000
    000000000號、含晶片卡1張），及其自己所持用亦供本案犯
    罪聯繫使用之門號0000000000號行動電話1支（TOPLUX廠牌
    、序號：00000000000000號、含晶片卡1張）等物。庚○○
    則於同日下午6、7時許，夥同不詳姓名之人駕車前往桃園中
    正國際機場，接應已先行返國之吳金龍前往臺北地區後，再
    與吳金龍返回桃園中正國際機場欲接應己○○、丁○○及上
    開毒品，惟因丁○○、己○○已遭查獲而未果，等候至翌日
    凌晨零時許，即行離去，返回臺中住處。
二、案經臺中市警察局第四分局報告及臺灣臺中地方法院檢察署
    檢察官自動檢舉偵查起訴。
    理  由
壹、證據能力方面：
一、按現行刑事訴訟法第287條之2規定「法院就被告本人之案件
    調查共同被告時，該共同被告準用有關人證之規定」，即共
    同被告對於其他共同被告之案件而言，為被告以外之第三人
    ，本質上屬於證人，為確保被告對證人之對質詰問權，證人
    於審判中，應依法定程序，到場具結陳述，並接受被告之詰
    問，其陳述始得作為認定被告犯罪事實之判斷依據。本件證
    人即共同被告乙○○、己○○、丁○○、甲○○、吳金龍於
    原審審理時均以證人身分作證，並經交互詰問，已確實保障
    被告之訴訟權，本院認以共同被告之陳述作為證據為適當，
    合先敘明。
二、證人乙○○、己○○、丁○○之警詢中陳述之證據能力：
（一）按被告以外之人（包括證人、鑑定人、告訴人、被害人及
      共同被告等）於檢察事務官、司法警察官或司法警察調查
      中所為之陳述，與審判中不符時，其先前之陳述具有較可
      信之特別情況，且為證明犯罪事實存否所必要者，得為證
      據，刑事訴訟法第159條之2定有明文。所謂「前後陳述不
      符」之要件，應就前後階段之陳述進行整體判斷，以決定
      其間是否具有實質性差異，惟無須針對全部陳述作比較，
      陳述之一部分有不符，亦屬之。而所謂「較可信之特別情
      況」之情形，亦應就前後陳述時之各種外部情況進行比較
      ，以資決定何者外部情況具有可信性。若陳述係在特別可
      信之情況下所為，則虛偽陳述之危險性即不高，雖係審判
      外陳述，或未經被告反對詰問，仍得承認其有證據能力。
      所稱「外部情況」之認定，例示如下：
    (1)時間之間隔：陳述人先前陳述是在記憶猶新的情況下直接
      作成，一般與事實較相近，事後即可能因記憶減弱或變化
      ，致有不清晰或陳述不符之現象發生。
    (2)有意識的迴避：由於先前陳述時被告未在場，是陳述人直
      接面對詢問警員所為陳述較為坦然；事後可能因陳述人對
      被告有所顧忌或同情，因而在被告面前較不願陳述不利被
      告之事實。
    (3)受外力干擾：陳述人單獨面對檢察事務官或司法警察（官
      ）所為之陳述，程度上較少會受到強暴、脅迫、詐欺、利
      誘或收買等外力之影響，其陳述較趨於真實。若被告在庭
      或有其他成員參與旁聽時，陳述人可能會本能的作出迴避
      對被告不利之證述，或因不想生事乃虛構事實而為陳述。
    (4)事後串謀：目擊證人對警察描述所目睹情形，因較無時間
      或動機去編造事實，客觀上亦較難認與被告間有勾串情事
      ，其陳述具有較可信性。但事後因特殊關係，雙方可能因
      串謀而統一口徑；或事後情況變化，兩者從原先敵對關係
      變成現在友好關係等情形，其陳述即易偏離事實而較不可
      信。
    (5)警詢或檢察事務官偵查時，有無辯護人、代理人或親友在
      場：如有上開親誼之人在場，自可期待證人為自由從容之
      陳述，其證言之可信度自較高。
    (6)警詢或檢察事務官所作之偵查筆錄記載是否完整：如上開
      筆錄對於犯罪之構成要件、犯罪態樣、加重減輕事由或起
      訴合法要件等事實或情況，均翔實記載完整，自可推定證
      人之陳述，與事實較為相近，而可信為真實。
    法院應斟酌上列因素綜合判斷，以確定上開陳述有無證據能
    力。
（二）查本件證人乙○○、己○○、丁○○就渠等如何與被告共
      同參與本案犯行均於警詢中分別供述歷歷，有警詢筆錄可
      稽，惟證人乙○○於審判中翻異前詞，改稱未與被告謀議
      運輸毒品，不知所運輸者係毒品云云；證人己○○、丁○○於原審審理時就被告如何共同參與本案犯行之供述則未
      盡詳明；經本院審酌證人乙○○、己○○、丁○○陳述之
      全部情節，與被告供述內容及全部卷證互核結果，認證人
      乙○○、己○○、丁○○於警詢中之證述，因距案發日較
      近，當時記憶較深刻，可立即反應所知，不致因時隔日久
      而遺忘案情；且較無來自被告同庭在場之壓力而出於虛偽
      不實之指證，或故為迴護被告之機會，因此所為之供述均
      較為具體明確，又該警詢筆錄對於犯罪之構成要件、行為
      方法、態樣等事實，均翔實記載完整，揆諸上開說明，應
      認證人乙○○、己○○、丁○○於警詢中所為之陳述，客
      觀上具有較可信之特別情況，且亦為證明犯罪事實存否所
      必要，是依上揭規定，其於警詢中之證言自有證據能力。
      故選任辯護人認同案被告乙○○、己○○、丁○○等人於
      警詢中所為之陳述，不具證據能力云云，尚無足採。
（三）再按被告以外之人於偵查中向檢察官所為之陳述，除顯有
      不可信之情況外，得為證據，刑事訴訟法第159條之1第2
      項亦定有明文。本件證人林玲珍於偵查中向檢察官所為之
      陳述，已依法具結，本院查無顯不可信之情況，且被告就
      證人林玲珍此部分之證述，於原審及本院審理中均不爭執
      其證據能力，復未曾於言詞辯論終結前聲明異議，而本院
      審酌上開陳述作成時之情況，認證人林玲珍於偵查中之證
      述有證據能力。
貳、認定本案犯罪事實之證據及理由：
一、訊據上訴人即被告庚○○（下稱被告）固不否認與乙○○、
    吳金龍熟識及透過吳金龍認識甲○○，於94年2月底、3月初
    在台中市○○路上之上海灘泡沫紅茶店聚會，並於同年3月
    初駕車搭載乙○○前往嘉義與丁○○、己○○碰頭及於同年
    3月20日前往中正機場有與吳金龍在機場巧遇等事實，惟矢
    口否認有參與運輸第一級毒品海洛因之犯行，辯稱：丁○○
    、己○○2人並未與被告談論及運輸毒品之事，且丁○○、
    己○○2人前往香港之機票、簽証係由乙○○辦理，丁○○
    係看到被告與乙○○在一起，即自行判斷被告參與運毒，故
    丁○○、己○○2人於警訊及偵查中証述被告參與運毒一節
    為不實在；至3月20日被告有前往中正機場係與乙○○約定
    在機場換車，且在機場巧遇吳金龍後，再與吳金龍前往台北
    吃飯，如被告有請託丁○○、己○○2人出國運送毒品，應
    戰戰競競於中正機場等候丁○○、己○○2人，豈有前往台
    北吃飯訪友再跚跚來遲返回中正機場之理；又証人乙○○固
    然分別於警訊或檢察官偵查中証稱，被告拿錢予伊找丁○○
    、己○○2人前往香港運送違禁品入境，並在台中市○○路
    上海灘泡沬紅茶店謀議運輸毒品入境等情，惟証人乙○○前
    後供詞不一，其為脫免自已為本案運送毒品之主謀而將罪責
    推給被告，其証詞不足採信，且當天在泡沬紅茶店內被告係
    介紹吳金龍跟乙○○認識，當時係商談有關仲介引進大陸新
    娘入台之事宜，並未談論有關運輸毒品之情事，故被告並未
    參與本件運輸毒品云云。
二、經查：
（一）己○○、丁○○2人確接受乙○○之安排，並提供食宿、
      機票、旅費前往香港，且於途中由乙○○各交付己○○門
      號0000000000號行動電話1支、丁○○門號0000000000號
      行動電話1支、丁○○並攜帶自己所持用之門號000000000
      0號行動電話1支，供與乙○○及前往香港後與在香港接應
      之甲○○（當時其等僅知該人綽號為「小劉」）聯絡使用
      。嗣2人即分別於94年3月18日下午2時10分及同日下午3時
      ，搭乘中華航空公司CIA-613號、CX-565班次班機前往香
      港地區，抵達香港後，則由甲○○安排進住香港晶華酒店
      第1032號房，並付清住宿費用。迄同年3月20日下午，甲○○即攜帶第一級毒品海洛因8包，前往香港晶華酒店第
      1032號房，要求己○○、丁○○2人將第一級毒品海洛因
      以膠帶、紗布綑綁、黏貼在身上，而以此方式夾帶回臺；
      己○○、丁○○應允後，旋由甲○○將第一級毒品海洛因
      其中4包，以膠帶、紗布分別綑綁在被告己○○之後背、
      左、右小腿，將第一級毒品海洛因另4包，以膠帶、紗布
      分別綑綁在被告丁○○之後背、左、右小腿；事畢即由甲○○駕車搭載己○○、丁○○前往機場，2人即於同日晚
      上，分別搭國泰航空公司CX-464班次、中華航空公司CI-
      618號班次班機回臺，並於同日晚上10時許、11時許抵達
      桃園中正國際機場，分別為警查獲等事實，業據同案共犯
      丁○○、己○○於警詢、檢察官偵查中及原審法院審理中
      証述甚詳，且互核相符，並有中部地區巡防局臺中機動查
      緝隊搜索、扣押筆錄、扣押物品目錄表、臺北關稅局扣押
      貨物、運輸工具收據及搜索筆錄、中正國際機場入出境服
      務站檢查通知單各2件、己○○、丁○○護照影本各1件、
      查獲現場照片14張（己○○部分）、查獲現場照片13 張
      （丁○○部分）等附卷可稽，應認丁○○、己○○2人此
      部分之供述與事實相符。
（二）再丁○○以膠帶、紗布等綑綁在後背、左、右小腿，而夾
      帶入境之物品經送法務部調查局鑑定後，認該扣案物品係
      第一級毒品海洛因4包（淨重1245.47公克、空包裝重777.
      88公克、純度百分之92.78、純質淨重1155.55公克），有
      該局94年5月2日調科壹字第120015751號鑑定通知書1件在
      卷可按（見94年度偵字第5304號卷第65頁）。己○○以膠
      帶、紗布等綑綁在後背、左、右小腿，而夾帶入境之物品
      經送法務部調查局鑑定後，認該扣案物品係第一級毒品海
      洛因4包（淨重1117.83公克、空包裝重687.20公克、純度
      百分之92.78、純質淨重1037.12公克），有該局94年5 月
      2日調科壹字第120015750號鑑定通知書1件在卷可查（見
      94年度偵字第5302號卷第65頁）。足認丁○○、己○○2
      人自香港地區夾帶入境之物，確為第一級毒品毒洛因，且
      屬懲治走私條例所公告管制進出口之物品無疑。
（三）被告庚○○雖矢口否認有共同參與運輸毒品之犯行；惟查
      ，被告庚○○與乙○○（綽號「小陳」）、甲○○（綽號
      「小劉」）、吳金龍等人，於94年2月底、3月初，即在台
      中市○○路上之上海灘泡沫紅茶店聚會之事，此為被告庚○○、証人即共同被告乙○○、甲○○、吳金龍於原審法
      院審理中所是認，雖被告庚○○辯稱當天聚會是談論辦理
      大陸新娘，証人吳金龍、甲○○亦附和其詞云云。惟証人
      乙○○於95年7月5日在台中市警察局第四分局偵查隊稱：
      「（於94年3月20日23時許在桃園縣國際中正機場第一航
      廈查獲丁○○、己○○走私毒品，何人是操盤手？）答：
      庚○○、甲○○、吳金龍」、「（當時計畫丁○○、己○○走私毒品是如何策劃？如何安排？請詳述之？）答：因
      甲○○、吳金龍是朋友關係，由吳金龍介紹甲○○認識庚○○，他們3人計畫走私毒品，庚○○帶我到台中市○○
      路○段191號旁的一家泡沫紅茶店（經查為上海灘泡沫紅茶
      ）認識吳金龍，再由吳金龍打電話叫甲○○到上海灘泡沫
      紅茶，當時我們4人均在場，甲○○、庚○○叫我負責找
      人出國，然後甲○○叫我到隔壁九九賣場走走買東西，甲○○等3人繼續討論走私毒品細節，故意支開我不讓我知
      道太多」、「由甲○○出資，吳金龍介紹甲○○認識庚○○，甲○○拿錢給庚○○買機票及給出國費用，甲○○及
      吳金龍口述說毒品順利回國後會分一些給庚○○」、「我
      負責找人出國，我當時找丁○○、己○○2人，甲○○告
      訴庚○○一個人酬金是新台幣10萬元，但要回國後才拿到
      錢」、「我找丁○○、己○○2人是由張瑞煌介紹認識，
      當時我與張瑞煌約時間地點見面，因庚○○要看所找的人
      是否合乎出國條件，庚○○開車載我到嘉義縣民雄鄉一帶
      見丁○○、己○○2人，並與張瑞煌討論出國條件及酬金
      ，再由張瑞煌與丁○○、己○○談酬金並收證件」、「（
      你交新台幣6萬元給張瑞煌，錢是何人給你？）答：錢是
      庚○○向甲○○拿給我的」、「當時庚○○向甲○○拿錢
      時，並也拿2支香港手機，一併交給我，丁○○、己○○
      2人上機前我再交給他們，告訴他們到香港要開機，他人
      2人到香港後甲○○會與他們聯絡」、「（丁○○、己○○2人回國後將由何人接機？）答：由庚○○、吳金龍到
      機場接機，當時已被警方查獲沒接到人」等語（以上見台
      中市警察局第四分局刑事案件偵查案號中分四偵字第0950
      084480號卷宗第11至12頁）。乙○○於95年8月16日於原
      審法院交互詰問時亦結證稱：「（在94年4月15日警訊的
      時候，你說被告庚○○介紹綽號金龍的人，綽號金龍的人
      再聯絡綽號小劉的人，你是跟金龍、被告、小劉談完事情
      後，再由被告庚○○去嘉義跟丁○○、己○○認識，還是
      先跟丁○○、己○○認識後，才跟金龍、小劉談事情？）
      答：94年4月15日那時候已經抓到，離案發當時之前約壹
      個半月，被告庚○○就載我到台中市○○路一間泡沫紅茶
      店名稱叫上海灘，他就已經約好綽號金龍的先生在那邊，
      金龍在打電話叫小劉過來，小劉就是甲○○，然後被告庚○○就把我介紹給他們2人認識，說我這邊可以找到他們
      要的工人，介紹完後被告庚○○就叫我到隔壁的九九賣場
      ，故意支開我，他們3人就在泡沫紅茶店談論要出國細節
      ，嗣後我老闆（指庚○○）再載我去嘉義開始找工人」、
      「（提示94年4月15日筆錄，哪些有違背你的意思？
      ）答：說我給丁○○、己○○多少錢的部分，因為錢不是
      我交給他們的，是張瑞煌交給他們的，每個人2千多元港
      幣。還有己○○、丁○○走私海洛因毒品扮演什麼角色的
      部分，我是說要出國工作，是小劉、庚○○、金龍3人去
      策劃的，接機也不是我去接的，這是實在」、「丁○○在
      途中有去辦手機，何裕載是在事前出國，我老闆是在公司
      拿錢給我」、「（甲○○把兩隻手機、晶片交給庚○○的
      時候，你有沒有看到？）答：有」、「（毒品是誰出資購
      買？）答：這要問庚○○」、「（為何在94年4月25日警
      訊的時候你說是小劉出資？）答：他們要出國的錢是庚○○向小劉拿的，要出國前再拿給我」、「（庚○○向小劉
      拿的時候你有看到嗎？）答：我有看到1次，小劉有拿錢
      給我老闆」等語（見原審卷第68至第71頁）。參以乙○○
      與吳金龍、甲○○並非熟識，係於94年2月底、3月初，首
      次在台中市○○路上之上海灘泡沫紅茶店聚會認識，若非
      在該次聚會中有謀議自香港運輸毒品入境台灣，並由被告
      庚○○居中聯繫，則甲○○與運輸毒品人頭丁○○、己○○不熟之情形下，如何能在香港將海洛因毒品交由丁○○
      、己○○2人夾帶入境。凡此，在在足以証明証人乙○○
      於95年7月5日警訊時上揭供詞，可以採信，足見被告庚○○與乙○○、甲○○、吳金龍等人，於94年2月底、3月初
      ，即在台中市○○路上之上海灘泡沫紅茶店聚會之事，確
      係共同謀議、策劃共同運輸第一級毒品，可以認定。被告
      辯稱此次聚會係談論辦理大陸新娘入境之事，而証人吳金
      龍、甲○○亦附和其詞及証人乙○○嗣後於原審法院95年
      12月1日審理中翻異前詞，否認當時係在謀議運輸毒品之
      事，均屬事後卸責或避重就輕之詞，不足採信。
（四）再者，被告庚○○指使乙○○覓得己○○、丁○○2人前
      往香港地區走私違禁物返台，並由被告庚○○提供相關費
      用等事實，亦經證人乙○○於94年4月15日在台中地方法
      院檢察署訊問時證述屬實（見94年偵字第7093號偵查卷宗
      第28頁）；另就己○○、丁○○2人之香港簽証、購買機
      票等事宜，係由乙○○及被告庚○○2人委託不知情之聯
      成旅行社林玲珍辦理等情，亦据証人乙○○及林玲珍於95
      年4月17日在台中地方法院檢察署結證明確（見95年偵緝
      字第624號偵查卷第21至22頁、25頁）。且証人乙○○於
      原審法院95年8月16日結證稱：「（丁○○、己○○的簽
      證、護照、機票，是你購買的嗎？）答：不是我買的，是
      被告庚○○有認識一個專門辦外籍勞工的，那個人認識旅
      行社林小姐，所以介紹林小姐給被告庚○○認識，然後被
      告庚○○去旅行社辦他們的護照、機票」、「（你辦理簽
      證、護照、機票，被告庚○○給你多少錢？）答：他自己
      先繳2千元在旅行社，然後當天是拿一個人約1萬元，出國
      的生活費一個人給1萬元，簽證大約2、3千元，被告庚○○給我新台幣約5萬多元」、「（是被告庚○○親自交給
      你的嗎？）答：是的，在青海路2段人力公司那邊交給我
      的」等語；又於原審法院95年12月1日結證稱：3月20日那
      天我沒有跟庚○○連絡，及約在桃園機場換車等語（見原
      審卷宗第228頁）。另被告庚○○亦分別於95年4月15日在
      台中市警察局第四分局及95年3月30日在檢察官偵查中供
      稱：「乙○○叫我拿丁○○的護照到民族路的旅行社給一
      位林小姐」、「乙○○叫我辦護照，我就拿去旅行社，証
      件是乙○○叫我拿過去的，我忘了付多少費用給旅行社小
      姐」等語。是被告庚○○就己○○、丁○○2人前往香港
      地區走私違禁物返台，非但有提供資金及與己○○、丁○○2人接頭並與乙○○辦理己○○、丁○○2人之香港簽証
      及購買機票事宜，已甚明確。再被告庚○○確於同年3月
      20 日前往桃園中正機場接機用以接應己○○、丁○○2人
      等情，亦據證人乙○○迭次於警訊、檢察官偵查中及原審
      法院審理中証述屬實（見乙○○94年4月15日警訊筆錄、
      95年4月17日偵查筆錄、95年8月16日及12月1日原審判筆
      錄）。另被告於95年4月25日在台中市警察局第四分局亦
      供稱：「（你於94年3月間是否曾否以電話與香港走私毒
      品案之共犯聯絡？）答：有，是香港那邊打電話給我，對
      方打電話過來都是要我叫乙○○打電話過去，對方是甲○○」、「（94年3月20日當天你有無前往機場接機？接何
      人？）答：有，接何人不知道，乙○○叫我到機場與他見
      面。」等語。是被告於94年3月20日確有前往桃園中正機
      場接機之事實，已甚明確。被告於審理中翻異，辯稱：丁○○、己○○2人前往香港之機票、簽証係由乙○○辦理
      ；至3月20日被告有前往中正機場係與乙○○約定在機場
      換車云云。此非但為証人乙○○所否認，詳如前述，且與
      事實不符，要屬卸責之詞，殊無足取。參以本件被告庚○○苟非居於主使者之地位，其又豈有於未與乙○○約定接
      機行程之情形下，在己○○、丁○○夾帶上開毒品返台之
      時，即自行前往桃園中正國際機場接應之理？再者，被告
      庚○○出資2萬元，委由證人乙○○代為轉交己○○、丁○○2人，供作前往香港地區之生活費，並轉達被告庚○○允諾於返台後分別支付至少5萬元之酬傭之事實，業據
      證人乙○○於94年4月15日13時32分許，在臺中市警察局
      接受詢問時證述在卷，苟被告庚○○並未參與本件共同運
      輸海洛因毒品犯行，其又豈有在己○○、丁○○尚且不知
      其與乙○○真實姓名之情形下，自掏腰包出資招待甫認識
      不久之己○○、丁○○免費前往香港旅遊，並允諾事後酬
      傭之理，是被告所為，顯與社會通常一般人之經驗、事理
      不符，而悖離人情甚遠。凡此，更足以証明被告庚○○就
      本件運輸毒品進入台灣，非但有參與事前謀議，且就如何
      安排己○○、丁○○2人前往香港，並自香港夾帶毒品入
      境台灣等情事，與本件共犯間彼此確有分工合作之事實，
      亦可認定。
（五）至被告原審辯護人另辯稱：証人乙○○有無轉達丁○○2
      人走私毒品之代價？庚○○有無告知乙○○僱工前往香港
      做何事？丁○○2人之機票、機位何人辦理？丁○○2人之
      機票，誰交予丁○○2人？乙○○與甲○○等3人見面談何
      事？見過甲○○幾次？等諸多問題証人乙○○於警訊、偵
      查中及審理中証述不一致，因認証人乙○○之証詞，不足
      採信云云。查証人乙○○對丁○○等2人前往香港走私毒
      品之代價究係5萬元或15萬至20萬元，其前後說詞或有不
      同，惟依証人己○○於94年3月21日警訊時供稱：攜帶毒
      品代價是5萬元，出境前陳姓男子（即乙○○）先給我1萬
      元，事成之後再給4萬元等語。再本件丁○○等2人前往香
      港之機票、食宿、簽証及護照費等費用均屬免費等情，已
      据丁○○等2人迭次於警訊及偵審中証述屬實，故丁○○
      等2人此次前往香港旅遊係免費且至少有5萬元之酬勞，可
      以認定。又丁○○等2人之機票、機位係被告與乙○○2人
      協同辦理等情，已如前述，且機票究係何人交予乙○○與
      本案犯罪情節，並非重要。又94年2月底、3月初在台中市
      ○○路上海灘泡沫紅茶店謀議運輸毒品入境之事，亦如前
      述。縱証人乙○○就上開問題於警訊、偵審中有前後証詞
      其細節不一或有所矛盾之處，惟自本件案發日起至偵審中
      長達1年有餘，其記憶或已模糊，且証人乙○○為本件共
      同被告，其所涉案情節重大尚在訴訟中，或為自己利害計
      ，其供詞或有避重就輕之情形，亦在所難免，核與常情並
      無違誤。且按告訴人、證人之陳述有部分前後不符，或相
      互間有所歧異時，究竟何者為可採，法院仍得本其自由心
      證予以斟酌，非謂一有不符或矛盾，即應認其全部均為不
      可採信，是原審辯護人上開辯解，亦無可取，附予敘明。
（六）至辯護人於本院中辯稱：乙○○早於94年1月初即曾教唆
      證人丙○○出國夾帶毒品，並曾帶增順寶前往聯誠旅行社
      辦理護照、香港簽證或購買機票等事宜；又乙○○曾向被
      告借用自小客車載送丙○○，確有支付車錢、油錢及餐費
      、娛樂花費予被告，足認乙○○證述：伊係受僱於被告、
      被告叫伊開公司車去載丁○○等人、被告認識旅行社之林
      小姐，及機票錢、出國旅費是被告所交付的云云，應屬虛
      偽而不足採信云云；並舉證人丙○○以實其說。惟查，證
      人丙○○於本院所證述之內容，並非屬本件之犯罪事實；
      且證述被告與乙○○間另外互有聯繫，並非其2人間之聯
      繫均透過證人丙○○為之，因此，證人既未能知悉本案中
      被告與乙○○聯繫之情形，且未參與本件運輸毒品之犯行
      ，縱始之前乙○○曾有邀請證人丙○○出國攜帶物品返國
      ，及為證人丙○○代辦護照等情形，然此與本次運輸毒品
      之犯行無關，亦不足以該次聯繫之情形，做為乙○○與被
      告間在本次往來關係判斷之依據，亦不足做為本次運輸毒
      品中，被告與乙○○所處之地位認定；故證人丙○○於本
      院中所為之證述，尚難採為有利被告之認定。另證人張慧
      敏（即張仁媛）於本院前審審理時證稱：94年3月間下午
      3點多，不確定是幾號，與被告從台中搭車至桃園國際機
      場接一個伊不認識之朋友，然後到台北吃飯，再回台中等
      語，因證人張慧敏（即張仁媛）無法確定正確之日子為何
      日，故尚難採為被告有利之證據，併此敘明。
（七）此外，並有中部地區巡防局臺中機動查緝隊搜索、扣押筆
      錄、扣押物品目錄表、臺北關稅局扣押貨物、運輸工具收
      據及搜索筆錄、中正國際機場入出境服務站檢查通知單各
      2件、己○○、丁○○護照影本各1件、查獲己○○現場照
      片14張、查獲丁○○現場照片13張（均影本）等另案附卷
      、證人林玲珍所提出之被告庚○○聯絡電話（門號：0000
      000000號）資料影本1紙，及己○○夾帶入境之第一級毒
      品海洛因4包（淨重1117.83公克、空包裝重687.20公克、
      純度百分之92.78、純質淨重1073.12公克）；丁○○夾帶
      入境之第一級毒品海洛因4包（淨重1245.47公克、空包裝
      重777.88公克、純度百分之92.78、純質淨重1155.55公克
      ）、乙○○交付己○○持有供本案犯罪聯絡使用000000
      0000號行動電話1支（含晶片卡1張）、乙○○交付丁○○
      持有供本案犯罪聯絡使用之0000000000號行動電話1支（
      含晶片卡1張）、丁○○所有供本案犯罪聯絡使用之00000
      00000號行動電話1支（含晶片卡1張）等物扣案可稽。另
      己○○以膠帶、紗布等綑綁在後背、左、右小腿，而夾帶
      入境之物品經送法務部調查局鑑定後，認該扣案物品係第
      一級毒品海洛因4包（淨重1117.83公克、空包裝重687.20
      公克、純度百分之92.78、純質淨重1037.12公克），有該
      局94年5月2日調科壹字第120015750號鑑定通知書影本1紙
      在卷可查（見台中地方法院檢察署94年度偵字第5302號影
      卷第65頁參照）；丁○○以膠帶、紗布等綑綁在後背、左
      、右小腿，而夾帶入境之物品經送法務部調查局鑑定後，
      認該扣案物品係第一級毒品海洛因4包（淨重1245.47公克
      、空包裝重777.88公克、純度百分之92.78、純質淨重115
      5.55五公克），有該局94年5月2日調科壹字第120015751
      號鑑定通知書影本1紙在卷可按（見台中地方法院檢察署
      94年度偵字第5304號影卷第65頁參照）。綜上所述，被告
      所辯，應屬事後圖卸責之詞，不足採信；本案事證已經明
      確，被告庚○○有運輸及私運管制物品第一級毒品海洛因
      入境台灣之犯行，均洵堪認定，應依法論科。
參、論罪科刑之理由：
一、按被告行為後，刑法及刑法施行法業於94年2月2日總統令公
    布修正，於95年7月1日施行，參酌最高法院95年5月23日刑
    事庭第八次會議決議，修正後刑法第2條第1項之規定，係規
    範行為後法律變更所生新舊法律比較適用之準據法，於新刑
    法施行後，應適用修正後刑法第2條第1項之規定，為「從舊
    從輕」之比較。另於比較時應就罪刑有關之共犯、未遂犯、
    想像競合犯、牽連犯、連續犯、結合犯，以及累犯加重、自
    首減輕暨其他法定加減原因（如身分加減）與加減比例等一
    切情形，本於統一性及整體性原則，綜其全部罪刑之結果而
    為比較。本案涉及法律變更之部分，比較如下：
（一）有關想像競合犯之規定，修正後刑法第55條除規定「從一
      重處斷」外，並增列但書：「但不得科以較輕罪名所定最
      輕本刑以下之刑」，該但書之規定，係科刑之限制，為法
      理之明文化，非屬法律之變更，自無庸依修正後刑法第2
      條第1項之規定為新舊法比較適用。
（二）刑法第28條共同正犯規定，亦有修正，分別適用新、舊法
      比較結果，刑法第28條原規定「2人以上共同『實施』犯
      罪之行為者，皆為共同正犯」，新法修正為「2人以上共
      同『實行』犯罪之行為者，皆為共同正犯」，即舊法之「
      實施」已修正為「實行」。原「實施」之概念，包含陰謀
      、預備、著手及實行等階段之行為，修正後僅共同實行犯
      罪行為始成立共同正犯。是新法共同正犯之範圍已有限縮
      ，排除陰謀犯、預備犯之共同正犯。新舊法就共同正犯之
      範圍既因此而有變動，自屬犯罪後法律有變更，而修正後
      之規定並非對被告較有利，應適用被告行為時之規定。
（三）新法第33條第5款規定罰金刑為新臺幣1,000元以上，以百
      元計算之，新法施行後，應依新法第2條第1項之規定，適
      用最有利於行為人之法律。
二、查海洛因係屬毒品危害防制條例第2條第2項第1款所指之第
    一級毒品，且為懲治走私條例「公告管制物品項目及其數額
    」甲類第4款所定管制進出口之物品，不得運輸或私運進口
    ，被告庚○○與乙○○、吳金龍、甲○○、己○○、丁○○
    等人共同自香港地區以身體夾帶方式運輸第一級毒品海洛因
    進口；核被告所為，係犯毒品危害防制條例第4條第1項之運
    輸第一級毒品罪，及懲治走私條例第2條第1項之私運管制物
    品進口罪。檢察官移送併辦部分（即95年度偵字第12546、
    19427號）核與起訴部分係同一事實，本院自可一併審理。
    本件運輸毒品海洛因或私運管制物品海洛因進口當然含有持
    有之行為，故被告持有第一級毒品之低度行為，應為運輸毒
    品海洛因或私運管制物品海洛因進口之高度行為所吸收，不
    另論以持有第一級毒品罪。再按共同正犯之意思聯絡，原不
    以數人間直接發生者為限，即有間接之聯絡者，亦包括在內
    。如甲分別邀約乙、丙犯罪，雖乙、丙間彼此並無直接之聯
    絡，亦無礙於其為共同正犯之成立，有最高法院77年台上字
    第2135號判例可資參照。是被告與乙○○、丁○○、己○○
    、甲○○、吳金龍之成年男子間，就所犯自香港地區運輸、
    私運管制物品第一級毒品海洛因入境之犯行，有犯意之聯絡
    或行為之分擔，均為共同正犯。被告以一個運輸、私運管制
    物品第一級毒品海入境之犯意，因恐數量過大，容易為警查
    獲，為分散風險，乃於上揭時間、地點，由同案被告己○○
    、丁○○先後運輸毒品入境，雖有2次運輸毒品之犯行，然
    運輸之物品係共犯甲○○1次交付予己○○屬、丁○○2人，
    ，搭機運輸之時間上僅差距1小時，於客觀上時間及行為應
    屬緊接，所侵犯之法益亦屬相同，其2次運輸毒品入之境犯
    行，應論以接續犯，以一罪論。被告所犯運輸、私運管制物
    品第一級毒品海洛因入境之犯行，係以一行為觸犯運輸第一
    級毒品罪及私運管制物品進口罪二罪名，為想像競合犯，應
    從一重之運輸第一級毒品罪處斷。
四、原審認被告罪證明確，予以論罪科刑，固非無據，惟原審判
    決有下列可議之處：（一）原審就於上揭時間、地點，就同
    案被告己○○、丁○○先後2次運輸毒品入境之犯行，未說
    明為何僅論以一罪之理由，尚有疏漏；（二）扣案門號0000
    000000號行動電話1支（NOKIA廠牌、序號：00000000000000
    0號、含晶片卡1張），雖係供本件犯罪所用之物，然係ＱＵ
    ＡＮ　ＴＨＩ　ＨＡＮＧ所有，並非被告或共犯所有，自不
    得諭知沒收，原審竟為沒收之諭知；（三）又共犯己○○、
    丁○○運輸第一級毒品時，所使用膠帶，未依毒品危害防制
    條例第19條第1項之規定，為沒收之諭知，亦有未洽。本件
    被告提起上訴，否認有前開犯行，雖無可採，惟原審判決既
    有上開可議之處，自屬無可維持，應由本院予以撤銷改判。
    爰審酌被告年輕力壯正值盛年，竟不思自食其力奮發向上，
    竟以前揭方式共同出資招待他人出國旅遊，再俟機由其在國
    外之共犯即甲○○、吳金龍等人要求己○○、丁○○運輸第
    一級毒品入境，足見其目無法紀，犯罪之方法、手段甚為惡
    劣；又所運輸進口之海洛因多達8包（其中己○○所運輸者4
    包（淨重1117.83公克、空包裝重687.20公克）、丁○○所
    運輸者4包（淨重1245.47公克、空包裝重777.88公克），重
    量甚鉅，且均係純度甚高（純度百分之92.78）之第一級毒
    品，如經運送入境，再予稀釋分裝販賣予施用毒品之人，所
    可能造成之社會危害，幾不可想像，對國民身體健康及社會
    安全之危害甚鉅；且犯後猶飾詞卸責，矢口否認犯行，並無
    悔悟之心，其犯罪後態度顯然不佳等一切情狀，認有將其長
    久與社會隔離之必要，予以量處無期徒刑，併依刑法第37條
    第1項規定宣告褫奪公權終身。
五、扣案即共同被告己○○所運輸入境之第一級毒品海洛因4包
    （合計淨重1117.83公克、空包裝重687.20公克、純度百分
    之92.78、純質淨重1037.12公克）、丁○○所運輸入境之第
    一級毒品海洛因4包（合計淨重1245.47公克、空包裝重777.
    88公克、純度百分之92.78、純質淨重1155.55公克），均屬
    毒品危害防制條例第2條第2項第1款所指之第一級毒品，應
    依同條例第18條第1項前段規定，不問屬於犯人與否，均諭
    知沒收銷燬。又按毒品危害防制條例第18條第1項規定，得
    諭知沒收並銷燬之者，以查獲之毒品及專供製造或施用毒品
    之器具為限，並不及於毒品之外包裝。且毒品危害防制條例
    第19條第1項關於沒收之規定，係採義務沒收主義。故凡犯
    同條例第4條至第9條、第12條、第13條或第14條第1項、第2
    項之罪者，其供犯罪所用之物或因犯罪所得之財物，均應諭
    知沒收，法院無審酌之餘地。而毒品之外包裝有防止毒品裸
    露、逸出及潮濕之功用，利於攜帶及運輸，其係供運輸毒品
    所用之物，至為顯然。是己○○所用以運輸第一級毒品海洛
    因所用之毒品外包裝4個、丁○○所用以運輸第一級毒品海
    洛因所用之毒品外包裝4個，係供其等犯運輸毒品罪所用之
    物，均應分別依毒品海害防制條例第19條第1項規定諭知沒
    收。另扣案之門號0000000000號行動電話1支（NOKIA 廠牌
    、序號：000000000000000號、含晶片卡1張），係共同被告
    乙○○交付丁○○供本案運輸第一級毒品海洛因犯罪聯絡所
    用之物；扣案之門號0000000000號行動電話1支（TOPLUX廠
    牌、序號：000000000000000號、含晶片卡1張），係共同被
    告丁○○所有並供本案運輸第一級毒品海洛因犯罪聯絡所用
    之物。以上扣案物品既係共同被告乙○○、丁○○等人供犯
    運輸第一級毒品所用之物，均應依毒品危害防制條例第19
    條第1項規定諭知沒收。又共犯己○○、丁○○運輸第一級
    毒品時，尚各使用紗布一條及膠帶分別纏繞、綑綁於身體，
    以掩人耳目，而達其運輸第一級毒品海洛因之目的，此由卷
    附被告己○○、丁○○為警查獲時之照片可以得知，顯見該
    紗布及膠帶亦係供其2人犯運輸毒品罪所用之物，然承辦之
    員警於本案查獲時，竟疏未一併扣案，致該等物品目前下落
    不明，惟如前所述，毒品危害防制條例第19條第1項關於沒
    收之規定，係採義務沒收主義，法院無審酌之餘地。該等應
    扣案之紗布2條及膠帶，雖未扣案，然不能證明已經滅失，
    自仍應依毒品危害防制條例第19條第1項規定諭知沒收。又
    該紗布2條及膠帶原係應扣押之物，乃承辦之治安機關疏未
    一併予以扣案，如於宣告沒收之時，併予諭知「如全部或一
    部不能沒收時，追徵其價額」，對於被告及其共犯，顯然不
    公平，爰不為「如全部或一部不能沒收時，追徵其價額」之
    宣告，附此敘明。另扣案門號0000000000號行動電話1支（
    NOKIA廠牌、序號：000000000000000號、含晶片卡1張），
    雖係供本件犯罪所用之物，惟係ＱＵＡＮ　ＴＨＩ　ＨＡＮ
    Ｇ所有，並非被告或共犯所有，自不得諭知沒收，併此說明
    。
據上論斷，應依刑事訴訟法第369條第1項前段、第364條、第299
條第1項前段，毒品危害防制條例第4條第1項、第18條第1項前段
、第19條第1項，懲治走私條例第2條第1項，刑法第11條、（修
正前）第28條、第55條、第37條第1項，判決如主文。
本案經檢察官戊○○到庭執行職務。
中　　華　　民　　國　　96　　年　　10　　月　　17　　日
            刑事第十一庭  審判長法　官　陳  朱  貴
                                法　官　胡  文　傑
                                法　官　何　志　通
上列正本證明與原本無異。
如不服本判決應於收受送達後十日內向本院提出上訴書狀，其未
敘述上訴之理由者並得於提起上訴後十日內向本院補提理由書（
均須按他造當事人之人數附繕本）。
                              書記官　高　麗  淇
中　　華　　民　　國　　96　　年　　10 　月　　 17 　日
附表：應沒收之物
一、門號0000000000號行動電話1支（NOKIA廠牌、序號：000000
    000000000號、含晶片卡1張、已扣案）。
二、門號0000000000號行動電話1支（TOPLUX廠牌、序號：00000
    0000000000號、含晶片卡1張、已扣案）。
三、紗布2條及膠帶（未扣案）。
